臺灣臺北地方法院刑事判決
110年度審訴字第1309號
公  訴  人  臺灣臺北地方檢察署檢察官
被      告  張凱鑫



            駱韋伸


            王翔嚴


            陳昱霖



上列被告等因妨害秩序案件，經檢察官提起公訴（110年度偵字
第20039號），因被告等於本院準備程序中，就被訴事實為有罪
之陳述，經本院告以簡式審判之旨，並聽取公訴人、被告等之意
見後，改依簡式審判程序審理，判決如下：
    主      文
張凱鑫犯在公共場所聚集三人以上下手實施強暴罪，處有期徒刑
柒月。
駱韋伸犯在公共場所聚集三人以上下手實施強暴罪，處有期徒刑
陸月，如易科罰金，以新臺幣壹仟元折算壹日。緩刑貳年。
王翔嚴犯在公共場所聚集三人以上下手實施強暴罪，處有期徒刑
陸月，如易科罰金，以新臺幣壹仟元折算壹日。緩刑貳年。
陳昱霖犯在公共場所聚集三人以上下手實施強暴罪，處有期徒刑
陸月，如易科罰金，以新臺幣壹仟元折算壹日。
    事實及理由
一、本案被告張凱鑫、駱韋伸、王翔嚴、陳昱霖所犯係死刑、無
    期徒刑、最輕本刑為3年以上有期徒刑以外之罪，且非高等
    法院管轄第一審案件之罪，其等於本院準備程序中就被訴事
    實為有罪之陳述，依刑事訴訟法第273條之1第1項規定，由
    本院裁定以簡式審判程序加以審理，且依同法第273條之2、
    第159條第2項規定，不適用傳聞法則有關限制證據能力之相
    關規定；另依同法第310條之2準用同法第454條之規定，得
    製作略式判決書，如認定之犯罪事實、證據及應適用之法條
    ，與起訴書之記載相同者，得引用之，合先敘明。
二、本案犯罪事實及證據，除證據部分另補充「被告張凱鑫、駱
    韋伸、王翔嚴、陳昱霖於本院訊問、準備程序中及審理時之
    自白（見本院卷第81頁、第95頁、第114至115頁、第143頁
    、第151至152頁、第155頁）」外，其餘均引用檢察官起訴
    書所載（如附件）。
三、論罪科刑之依據：
　㈠按刑法第150條業於民國109年1月15日修正公布，並自同年月
    17日生效施行，其立法理由為：「一、修正原『公然聚眾』要
    件，理由同修正條文第149條說明一至三。倘3人以上，在公
    共場所或公眾得出入之場所聚集，進而實行強暴脅迫（例如
    ：鬥毆、毀損或恐嚇等行為）者，不論是對於特定人或不特
    定人為之，已造成公眾或他人之危害、恐懼不安，應即該當
    犯罪成立之構成要件，以符保護社會治安之刑法功能。另提
    高罰金刑，以符合罰金刑級距之配置，並酌作文字及標點符
    號修正，將原條文列為第一項。二、實務見解有認本條之妨
    害秩序罪，須有妨害秩序之故意，始與該條之罪質相符，如
    公然聚眾施強暴脅迫，其目的係在另犯他罪，並非意圖妨害
    秩序，除應成立其他相當罪名外，不能論以妨害秩序罪（最
    高法院31年上字第1513號、28年上字第3428號判例參照）。
    然本罪重在安寧秩序之維持，若其聚眾施強暴脅迫之目的在
    犯他罪，固得依他罪處罰，若行為人就本罪之構成要件行為
    有所認識而仍為本罪構成要件之行為，自仍應構成本罪，予
    以處罰。三、參考我國實務常見之群聚鬥毆危險行為態樣，
    慮及行為人意圖供行使之用而攜帶兇器或者易燃性、腐蝕性
    液體，抑或於車輛往來之道路上追逐，對往來公眾所造成之
    生命身體健康等危險大增，破壞公共秩序之危險程度升高，
    而有加重處罰之必要，爰增訂第二項。」。又該條立法理由
    所援引之修正刑法第149條說明一至三之立法理由則為「一
    、隨著科技進步，透過社群通訊軟體（如LINE、微信、網路
    直播等）進行串連集結，時間快速、人數眾多且流動性高，
    不易先期預防，致使此等以多數人犯妨害秩序案件規模擴大
    ，亦容易傷及無辜。惟原條文中之『公然聚眾』，司法實務認
    為必須於『公然』之狀態下聚集多數人，始足當之；亦有實務
    見解認為，『聚眾』係指參與之多數人有隨時可以增加之狀況
    ，若參與之人均係事前約定，人數既已確定，便無隨時可以
    增加之狀況，自與聚眾之情形不合（最高法院28年上字第62
    1號判決、92年度台上字第5192號判決參照）。此等見解範
    圍均過於限縮，也無法因應當前社會之需求。爰將本條前段
    修正為在公共場所或公眾得出入之場所」有「聚集」之行為
    為構成要件，亦即行為不論其在何處、以何種聯絡方式（包
    括上述社群通訊軟體）聚集，其係在遠端或當場為之，均為
    本條之聚集行為，且包括自動與被動聚集之情形，亦不論是
    否係事前約定或臨時起意者均屬之。因上開行為對於社會治
    安與秩序，均易造成危害，爰修正其構成要件，以符實需。
    二、為免聚集多少人始屬『聚眾』在適用上有所疑義，爰參酌
    組織犯罪防制條例第2條第1項及其於106年4月19日修正之立
    法理由，認三人以上在公共場所或公眾得出入之場所實施強
    暴脅迫，就人民安寧之影響及對公共秩序已有顯著危害，是
    將聚集之人數明定為三人以上，不受限於須隨時可以增加之
    情形，以臻明確。三、按集會遊行係人民之基本權利，受憲
    法與集會遊行法之保障，應與本條係處罰行為人具有為強暴
    脅迫之意圖而危害治安者有所區隔。因此，一般集會遊行之
    『聚眾』人群行為，本不具有施強暴脅迫之意圖，自無構成本
    罪情事，併予指明。」。是依上開修正立法理由可知，於修
    法後，不論參與者係事前約定或臨時起意、是否有隨時可以
    增加之狀況、自動或被動聚集、以何種聯絡方式聚集、係在
    遠端或當場為之方式聚集，亦不論參與者是否具有另犯他罪
    之犯意，復不論強暴脅迫之行為是否係對於特定人或不特定
    人為之，只要該在公共場所或公眾得出入之場所聚眾施強暴
    脅迫之行為，客觀上確已造成公眾或他人之危害、恐懼不安
    ，且行為人主觀上預見其等行為將造成公眾或他人之危害、
    恐懼不安，即當構成刑法第150條之罪。
　㈡經查，本案被告張凱鑫、駱韋伸、王翔嚴、陳昱霖共同為起
    訴書犯罪事實欄一所示犯行，其等於案發前即已知悉係因行
    車糾紛而集結到場尋釁，且案發現場為不特定人得以自由出
    入之超商門口，被告4人徒手毆打告訴人凌梓軒實施強暴行
    為，客觀上確已造成公眾或他人之危害、恐懼不安，其等主
    觀上亦應可預見其等行為將造成在場目睹聽聞之公眾或他人
    恐懼不安，實已該當「在公共場所聚集三人以上下手實施強
    暴」之構成要件。是核被告4人所為，均係犯刑法第150條第
    1項後段之在公共場所聚集三人以上下手實施強暴罪。
　㈢又共犯在學理上，有「任意共犯」與「必要共犯」之分，前
    者指一般原得由1人單獨完成犯罪而由2人以上共同實施之情
    形，當然有刑法總則共犯規定之適用；後者係指須有2人以
    上之參與實施始能成立之犯罪而言。且「必要共犯」依犯罪
    之性質，尚可分為「聚合犯」與「對向犯」，其2人以上朝
    同一目標共同參與犯罪之實施者，謂之「聚合犯」，如刑法
    分則之公然聚眾施強暴、脅迫罪、參與犯罪結社罪、輪姦罪
    等是，因其本質上即屬共同正犯，故除法律依其首謀、下手
    實施或在場助勢等參與犯罪程度之不同，而異其刑罰之規定
    時，各參與不同程度犯罪行為者之間，不能適用刑法總則共
    犯之規定外，其餘均應引用刑法第28條共同正犯之規定（最
    高法院81年台非字第233號判決先例意旨可資參照）。準此
    ，被告4人就本案在公共場所聚集三人以上下手實施強暴犯
    行，有犯意聯絡及行為分擔，應論以共同正犯。
　㈣累犯部分：　
 　1、按刑法第47條第1項關於累犯加重之規定，係不分情節，
      基於累犯者有其特別惡性及對刑罰反應力薄弱等立法理由
      ，一律加重最低本刑，於不符合刑法第59條所定要件之情
      形下，致生行為人所受之刑罰超過其所應負擔罪責之個案
      ，其人身自由因此遭受過苛之侵害部分，對人民受憲法第
      8條保障之人身自由所為限制，不符憲法罪刑相當原則，
      牴觸憲法第23條比例原則。於此範圍內，有關機關應自本
      解釋公布之日起2年內，依本解釋意旨修正之。於修正前
      ，為避免發生上述罪刑不相當之情形，法院就該個案應依
      本解釋意旨，裁量是否加重最低本刑（司法院釋字第775
      號解釋意旨參照）。亦即，刑法第47條第1項規定之「應
      」加重最低本刑（即法定本刑加重），於修法完成前，應
      暫時調整為由法院「得」加重最低本刑（即法官裁量加重
      ），法院於量刑裁量時即應具體審酌前案（故意或過失）
      徒刑之執行完畢情形（有無入監執行完畢、是否易科罰金
      或易服社會勞動而視為執行完畢）、5年以內（5年之初期
      、中期、末期）、再犯後罪（是否同一罪質、重罪或輕罪
      ）等，綜合判斷累犯個案有無因加重本刑致生行為人所受
      的刑罰超過其所應負擔罪責的情形（司法院釋字第775號
      解釋林俊益大法官及蔡炯燉大法官協同意見書意旨可參）
      。
　 2、經查，被告張凱鑫前因：①因違反毒品危害防制條例案件
      ，經本院以104年度訴字第634號判決各判處有期徒刑2年2
      月（共6罪）；②因施用第二級毒品案件，經本院以105年
      度簡字第1446號判決各判處有期徒刑3月、3月確定；③因
      施用第二級毒品案件，經本院以105年度簡字第1507號判
      決各判處有期徒刑3月、3月確定。上開①至③所示之罪，嗣
      經本院以105年度聲字第3107號裁定應執行有期徒刑3年確
      定，入監執行後，並於108年9月1日縮刑期滿執行完畢，
      有臺灣高等法院被告前案紀錄表在卷可考。是其於有期徒
      刑執行完畢以後，5年以內，因故意再犯本案有期徒刑以
      上之罪，為累犯。然揆諸前揭解釋意旨，仍應於個案量刑
      裁量時具體審認被告有無特別惡性及對刑罰反應力薄弱之
      情，而斟酌是否應依刑法第47條第1項規定，加重其刑。
 　3、本院審酌被告張凱鑫前案之毒品案件與本案所犯之罪，其
      犯罪類型及法益種類，均屬有別，罪質亦互異，尚難以被
      告張凱鑫於前案執畢後5年內再犯本案犯行，即認其有特
      別惡性及對刑罰反應力薄弱之情。是認本案尚無應依刑法
      第47條第1項規定加重其刑，方符罪刑相當。
　㈤爰以行為人之責任為基礎，審酌被告4人不思以理性方式解決
    問題，共同在公共場所聚集，下手實施強暴行為，造成告訴
    人身體之傷害，嚴重影響社會秩序、破壞社會安寧，所為實
    屬不該；參以渠等犯後均坦承犯行，且均與告訴人成立和解
    且已如數給付完畢和解金新臺幣（下同）20萬元，業據被告
    張凱鑫於本院準備程序中供承無誤（見本院卷第81頁），並
    有和解書、公務電話紀錄附卷可稽（見偵字第20039號卷第2
    91至293頁，本院卷第83頁）；兼衡被告4人均自述國中肄業
    之智識程度、做工、月薪3萬多元、未婚，被告張凱鑫自述
    需扶養1名未成年子女，其餘被告均自述無扶養對象等家庭
    生活經濟狀況（見本院卷第156頁）；暨被告4人犯罪之動機
    、目的及手段、所生損害、告訴人所受傷勢等一切情狀，爰
    分別量處如主文所示之刑，並就被告駱韋伸、王翔嚴、陳昱
    霖部分諭知易科罰金之折算標準，以示懲儆。
  ㈥緩刑：被告駱韋伸、王翔嚴前未曾因故意犯罪而受有期徒刑
    以上刑之宣告，此有臺灣高等法院被告前案紀錄表在卷可稽
    。其等均因一時失慮，致罹刑典，嗣於本院準備程序及訊問
    中及審理時分別坦承犯行（見本院卷第81頁、第114至115頁
    、第143頁、第151至152頁、第155頁），且均與告訴人和解
    成立，並已依約履行完畢等節，業經認定如前。承上，本院
    認被告駱韋伸、王翔嚴經此偵、審及科刑之教訓，應能知所
    警惕而無再犯之虞，是認所宣告之刑以暫不執行為適當，併
    依刑法第74條第1項第1款之規定，宣告緩刑2年，以啟自新
    。　
據上論斷，應依刑事訴訟法第273條之1第1項、第310條之2、第4
54條第2項、第284條之1、第299條第1項前段，刑法第28條、第1
50條第1項後段、第41條第1項前段、第74條第1項第1款，刑法施
行法第1條之1第1項，判決如主文。
本案經檢察官沈念祖提起公訴，檢察官劉文婷到庭執行職務。
中　　華　　民　　國　　111 　年　　1 　　月　　20　　日
　　　　　　　　　刑事第二十二庭  法　官　葉詩佳
上正本證明與原本無異。 
如不服本判決應於收受送達後20日內向本院提出上訴書狀，並應
敘述具體理由；其未敘述上訴理由者，應於上訴期間屆滿後20日
內向本院補提理由書（均須按他造當事人之人數附繕本）「切勿
逕送上級法院」。告訴人或被害人如對於本判決不服者，應具備
理由請求檢察官上訴，其上訴期間之計算係以檢察官收受判決正
本之日期為準。 因疫情而遲誤不變期間，得向法院聲請回復原
狀。
                                   書記官  巫佳蒨 
中　　華　　民　　國　　111 　年　　1 　　月　　20　　日
附錄本案論罪科刑法條全文：
中華民國刑法第150條
在公共場所或公眾得出入之場所聚集三人以上，施強暴脅迫者，
在場助勢之人，處1年以下有期徒刑、拘役或10萬元以下罰金；
首謀及下手實施者，處6月以上5年以下有期徒刑。
犯前項之罪，而有下列情形之一者，得加重其刑至二分之一：
一、意圖供行使之用而攜帶兇器或其他危險物品犯之。
二、因而致生公眾或交通往來之危險。
附件：
臺灣臺北地方檢察署檢察官起訴書
                                    110年度偵字第20039號
　　被　　　告　張凱鑫　男　30歲（民國00年0月0日生）
　　　　　　　　　　　　住新北市○○區○○路○段000巷0號                           5樓
　　　　　　　　　　　　國民身分證統一編號：Z000000000號
　　　　　　　　駱韋伸　男　26歲（民國00年0月0日生）
　　　　　　　　　　　　住新北市○○區○○街00巷0號
　　　　　　　　　　　　國民身分證統一編號：Z000000000號
　　　　　　　　王翔嚴　男　21歲（民國00年0月00日生）
　　　　　　　　　　　　住臺北市○○區○○街0巷0弄0號3樓
　　　　　　　　　　　　國民身分證統一編號：Z000000000號
　　　　　　　　陳昱霖　男　22歲（民國00年0月0日生）
　　　　　　　　　　　　住新北市○○區○○○街00號
　　　　　　　　　　　　國民身分證統一編號：Z000000000號
上列被告因妨害秩序案件，已經偵查終結，認應該提起公訴，茲
將犯罪事實及證據並所犯法條分敘如下：
　　　　犯罪事實
一、張凱鑫、駱韋伸、王翔嚴、陳昱霖於民國110年6月19日晚間
    在新北市○○區○○路0段00號聚會，適有凌梓軒駕駛車輛搭載
    陳姿蓉行經該處，惟張凱鑫認為凌梓軒車速過快而心生不滿
    ，即與駱韋伸、王翔嚴、陳昱霖共同基於在公共場所聚集三
    人以上施強暴之犯意聯絡，由張凱鑫委請駱韋伸、陳昱霖分
    別駕車及騎車沿線找尋凌梓軒之下落，迨同日晚間11時51分
    許，駱韋伸、陳昱霖於新北市○○區○○路0段000號之統一超商
    發現凌梓軒，駱韋伸即進入超商質問凌梓軒，並搭凌梓軒之
    肩將其帶往超商門口，且透過電話告知張凱鑫業已尋得凌梓
    軒，王翔嚴隨即騎乘機車搭載張凱鑫前往統一超商，迄王翔
    嚴、張凱鑫抵達後，張凱鑫、駱韋伸、王翔嚴、陳昱霖便於
    上處徒手毆打凌梓軒，致凌梓軒口腔、手腳、脖子及背部受
    有傷害（涉嫌傷害罪部份，未據告訴）。張凱鑫、駱韋伸、
    王翔嚴、陳昱霖即以上開方式公然聚眾而對凌梓軒施強暴，
    並造成公眾或他人之危害及恐懼不安。嗣經警獲報到場處理
    ，始循線查悉上情。
二、案經新北市政府警察局新店分局報告偵辦。
        證據並所犯法條
一、證據清單及待證事實
編號 證據名稱 待證事實 1 被告張凱鑫於警詢及偵查中之自白 上開犯罪事實 2 被告王翔嚴於警詢及偵查中之自白 上開犯罪事實 3 被告駱韋伸於警詢及偵查中之供述 1、事發當日，其與被告張凱鑫、王翔嚴、陳昱霖原本在新北市○○區○○路0段00號聚會。 2、聚會過程中，對於被    害人凌梓軒開車經過    上處之速度過快有所    不滿。 3、其與被告張凱鑫、王    翔嚴、陳昱霖均有前    往新北市○○區○○    路0段000號之統一超    商，其有與被害人互    毆。 4 被告陳昱霖於警詢及偵查中之供述 其與被告張凱鑫、王翔嚴、駱韋伸均有前往新北市○○區○○路0段000號之統一超商，其有與被害人互毆。 5 被害人於警詢之指述 其於新北市○○區○○路0段000號之統一超商遭被告張凱鑫、駱韋伸、王翔嚴、陳昱霖毆打之過程。 6 證人陳姿蓉於警詢中之證述 被害人於新北市○○區○○路0段000號之統一超商遭被告張凱鑫、駱韋伸、王翔嚴、陳昱霖毆打之過程。 7 被害人所受傷勢照片6張 被害人因遭被告張凱鑫、駱韋伸、王翔嚴、陳昱霖毆打而受有傷害。 8 路口監視器翻拍照片14張 被告張凱鑫、駱韋伸、王翔嚴、陳昱霖前往新北市○○區○○路0段000號之統一超商及於該處毆打被害人之過程。 9 新北市○○區○○路0段000號之統一超商監視錄影系統翻拍照片9張 被告陳昱霖、駱韋伸先行 抵達統一超商，被告駱韋伸進入超商搭住被害人肩膀，並將被害人帶至超商外，隨後被告張凱鑫、王翔嚴抵達後，被告張凱鑫、駱韋伸、王翔嚴、陳昱霖即於該處毆打被害人。 
二、核被告張凱鑫、駱韋伸、王翔嚴、陳昱霖所為，均係犯刑法
    第150條第1項後段之在公共場所聚集三人以上實施強暴罪嫌
    。被告張凱鑫、駱韋伸、王翔嚴、陳昱霖就上開犯行，有犯
    意聯絡及行為分擔，請論以共同正犯。
三、依刑事訴訟法第251條第1項提起公訴。
　此　致
臺灣臺北地方法院
中　　華　　民　　國　 110　　年　　8 　　月　　4 　　日
                              檢　察　官  沈念祖
本件正本證明與原本無異
中　　華　　民　　國　 110　　年　　8 　　月　　20　　日
　　　　            　　　　　書　記　官  林雪琪
附錄本案所犯法條全文
中華民國刑法第150條（公然聚眾施強暴脅迫罪）
公然聚眾，施強暴脅迫者，在場助勢之人，處 1 年以下有期徒
刑，拘役或 3 百元以下罰金。首謀及下手實施強暴脅迫者，處
6 月以上 5 年以下有期徒刑。